臺灣臺南地方法院民事判決　　　　　　　100年度訴字第249號
原　　　告　劉秝溱
被　　　告　張慶文
訴訟代理人　張慶宗　律師
複　代理人　黃溫信　律師
上列當事人間請求給付借款事件，本院於民國100年5月6日言詞
辯論終結，判決如下：
    主      文
被告應給付原告新臺幣捌拾萬元，及自民國一百年一月二十八日
起至清償日止，按週年利率百分之五計算之利息。
原告其餘之訴駁回。
訴訟費用由被告負擔十分之九，餘由原告負擔。
    事實及理由
一、本件原告起訴主張：
  (一)被告與原告為朋友關係，被告因積欠債務，乃向原告借款，
    原告即分別於民國96年3月26日、96年5 月17日、96年6月20
    日匯款新臺幣（下同）300,000元、300,000元、200,000元
    ，共計800,000元予被告。另被告又於97年農曆年前數日，
    向原告借款100,000元，原告乃於銀行自動櫃員機提領現金
    100,000元後，在臺北市○○街85號5樓被告租屋處交付被告
    。嗣後經原告催討，被告乃於97年5月13日簽立借款900,000
    元之借據（下稱系爭借據）予原告，同時開立本票15張以供
    擔保，雙方約定清償期限為98年9月16日。詎被告屆期不為
    清償，雖屢經催討，被告仍置之不理。為此，爰依消費借貸
    之法律關係請求被告如數給付等語。
  (二)並聲明：求為判決：被告應給付原告900,000元，及自支付
    命令聲請狀繕本送達翌日起至清償日止，按週年利率百分之
    5 計算之利息。
二、被告則以：
  (一)消費借貸契約性質上為要物契約，須以貸與人移轉金錢或其
    他代替物之所有權予借用人時，消費借貸契約始成立，此觀
    民法第474條第1項規定及88年4月21日修正理由即明。被告
    固於97年5月13日書立系爭借據及本票，惟原告並未於當日
    交付900,000元予被告，且被告從未收到原告所交付900,000
    元之借款，原告既主張被告於97年5月13日向其借貸900,000
    元，對此有利於己之事實，自應負舉證責任。
  (二)又兩造原係同居男女朋友，彼此間互有金錢往來，且被告於
    同居期間，均有給予原告生活費用，自不得僅因原告曾有匯
    款予被告紀錄，即遽認被告有向原告借款之事實。
  (三)原告固分別於96年3月26日匯款300,000元、96年5月17日匯
    款300,000元、96年6月20日匯款200,000元至被告在永豐銀
    行信義分行帳戶內，惟依被告記憶，被告事後曾以自己在國
    泰世華銀行信義分行帳戶匯款100餘萬元至原告所指定帳戶
    ，顯見兩造間金錢往來甚為頻繁。被告固於97年5月13日書
    立系爭借據，惟原告確未於借據所載日期交付任何款項予被
    告，原告指稱被告與他人合資經營賭場，因在外賭債輸很多
    ，始向其借錢等情，完全與事實不符。被告與原告交往後，
    始知原告平日有兼對外放款賺取利息收入，如今原告因對外
    借款無法收回，竟將責任全推給被告並指稱陸續借給被告高
    達600多萬元，實有欠公允等語，資為抗辯。
  (四)並聲明求為判決：原告之訴及假執行之聲請均駁回。如受不
    利判決，被告願供擔保請准免為假執行。
三、得心證之理由：
  (一)按當事人主張有利於己之事實者，就其事實有舉證之責任。
    但法律別有規定，或依其情形顯失公平者，不在此限。民事
    訴訟法第277條定有明文。又按原告於起訴原因已有相當之
    證明，而被告於抗辯事實並無確實證明方法，僅以空言爭執
    者，當然認定其抗辯事實之非真正，而應為被告不利益之裁
    判，最高法院18年上字第1679號著有判例可資參照。次按消
    費借貸，為要物契約，須以金錢或其他代替物之交付為構成
    要件，如對於交付之事實有爭執，自應由主張已交付之貸與
    人負舉證責任，此觀民法第474條之規定自明，亦有最高法
    院79年度台上字第2722號判決要旨足資參照。
  (二)本件原告主張其分別於96年3月26日、96年5月17日、96年6
    月20日匯款300,000元、300,000元、200,000元予被告，另
    於97年農曆年前數日至銀行自動櫃員機提領現金100,000元
    交付被告，總計貸予被告900,000元，被告並於97年5月13日
    書立借款金額900,000元之系爭借據且簽發本票15紙交付原
    告等語，惟為被告所否認，並以上揭情詞置辯，經查：
    1.原告主張之上開事實業據其提出彰化銀行匯款單1紙、第
      一商業銀行匯款申請書回條2紙、本票14紙、借據1紙等影
      本為證（見本院卷第26-29頁、本院99年度司促字第39463
      號卷第2頁），而上開系爭借據、本票、匯款憑證之真正
      為被告所不爭執（本院卷第23頁背面-第24頁背面、第42
      頁）。且系爭借據上載明：「本人張慶文向劉秝溱小姐借
      款九十萬元整，持立本票12張5萬元本票、3張10萬元本票
      共十五張，付身份證影印本一張以作擔保。以此作證」等
      語，堪認兩造間確有借款900,000元之消費借貸合意，應
      無疑義。
    2.被告雖以：「不能以原告曾經匯款八十萬元的款項給被告
      ，就表示是借款」、「…且借據上也沒有寫到被告有收訖
      ，原告所交付的借款，所以從借據的記載內容及本票，無
      法證明原告有交付九十萬元給被告。」等語為辯（本院卷
      第41、43頁），否認900,000元借款之交付。惟查：衡諸
      常情，借用人斷無於取得借款之前或未約定借款交付日之
      情形，即貿然書立借據並於同日簽發本票十餘紙。然觀之
      本件被告於97年5月13日書立系爭借據，且於當日簽發發
      票日均為97年5月13日之本票14紙，到期日自97年9月16日
      起，以月為期，至98年10月16日止等情節，倘認被告所辯
      為真，則被告豈非於用錢孔急之際，非但未取得借款利益
      卻增加消極財產，且於97年9月16日之後按月負擔票據債
      務，凡此顯有悖常理。被告上開辯解，要難採信。又審之
      上開14紙本票總額與原告於96年間匯款予被告合計800,00
      0元之數額相符，此有原告提出上開匯款憑據及本票等影
      本為證。準此，原告主張已交付被告800,000元借款一節
      ，應屬可採。
    3.另原告主張尚有100,000元借款係以現金交付予被告，且
      被告有簽立100,000元本票以為擔保云云，惟為被告所否
      認，而本票簽立之原因多端，無從由原告所提出被告簽立
      之100,000元本票，即認定原告業已交付100,000元借款。
      況原告亦未提出本票或其他借款交付憑證以資證明100,00
      0元借款交付之事實，則原告上開主張，難謂有據。
    4.至被告抗辯稱其事後曾以自己國泰世華銀行信義分行帳戶
      匯款100餘萬元至原告所指定帳戶，且兩造原係同居男女
      朋友，於同居期間被告均有給予原告生活費用云云，惟被
      告迄至本件言詞辯論終結止，未就其已清償或抵銷之事實
      舉證以實其說，則被告所辯洵無足採。另兩造爭執原告是
      否借予被告600多萬元一節，與本案爭點無涉，即不一一
      審酌及論述，併此敘明。
  (三)末按給付無確定期限者，債務人於債權人得請求給付時，經
    其催告而未為給付，自受催告時起，負遲延責任；其經債權
    人起訴而送達訴狀，或依督促程序送達支付命令，或為其他
    相類之行為者，與催告有同一之效力；民法第229條第2項定
    有明文。本件原告雖請求被告返還借款及按週年利率百分之
    5計算遲延利息，並主張兩造約定清償期限為98年9月16日，
    但由原告提出系爭14張本票到期日分別為97年9月16日至98
    年10月16日等14個不同到期日，尚難遽認兩造就系爭
    800,000 元借款清償期日已有約定，原告就此亦未另提出任
    何證明，自難認兩造消費借貸之法律關係訂有清償期限。被
    告返還借款無確定期限，依前揭規定，應以
    本件支付命令聲請狀繕本送達時為被告受催告之時點，是被
    告應給付自本件支付命令聲請狀繕本送達翌日即100年1月28
    日起至清償日止，按週年利率百分之5計算之遲延利息。
四、綜上所述，原告基於消費借貸法律關係，請求被告給付800,
    000元，及自100年1月28日起至清償日為止，按週年利率百
    分之5計算之利息，為有理由，應予准許，逾此部分之請求
    ，為無理由，應予駁回。
五、本件由本院酌量兩造訴訟之勝敗情形，爰命兩造以比例分擔
    訴訟費用，並確定如主文第3項所示。
六、本件事證已臻明確，兩造其餘攻擊防禦方法及所提之證據，
    經本院審酌後，認與判決結果不生影響，爰不一一論述，附
    此敘明。
七、據上論結，原告之訴為一部有理由，一部無理由，依民事訴
    訟法第79條，判決如主文。
中    華    民    國   100    年    5     月    27    日
                  民事第二庭    法  官  高俊珊
以上正本係照原本作成。
如不服本判決，應於判決送達後20日內，向本院提出上訴狀並表
明上訴理由，如於本判決宣示後送達前提起上訴者，應於判決送
達後20日內補提上訴理由書（須附繕本）。
如委任律師提起上訴者，應一併繳納上訴審裁判費。
中    華    民    國   100    年    6     月    7     日
                                書記官  蔡雅惠